---
title: "Clusters"
author: "Iván Damico"
---


## Objetivo:

**Datos**
Se realizará un análisis de las tasas de empleo, actividad y desocupación obtenidos de 25 aglomerados de Argentina en mayo de 1990

```{r}
library(dplyr)
library(ggplot2)
library(haven)
df_eph <- df_eph <- read_sav("../datos/cluster_1_1.sav")
#Reducción de Variables 
datos_clean <- df_eph %>%
  select(ag2, tem90b, tam90b, tdm90b)
#Vector aglomerados
aglomerados <- datos_clean$ag2

```

**Gráfico de tasa de desocupación vs tasa de actividad**

```{r}
ggplot(datos_clean, aes(x = tam90b, y = tem90b,color = ag2)) +
  geom_point() +
  labs(title = "Relación entre Tasa de Actividad y Tasa de Empleo en mayo 1990",
       x = "Tasa de Actividad (%)", y = "Tasa de Empleo (%)")
ggplot(datos_clean, aes(x = tdm90b, y = tem90b,color = ag2)) +
  geom_point() +
  labs(title = "Relación entre Tasa de Desocupación y Tasa de Empleo en mayo 1990",
       x = "Tasa de Desocupación (%)", y = "Tasa de Empleo (%)")
ggplot(datos_clean, aes(x = tdm90b, y = tam90b,color = ag2)) +
  geom_point() +
  labs(title = "Relación entre Tasa de Desocupación y Tasa de Actividad en mayo 1990",
       x = "Tasa de Desocupación (%)", y = "Tasa de Actividad (%)")
```

Al analizar los gráficos de dispersión realizados con las tasas de mayo de 1990, se observa que no parece haber una asociación marcada entre la tasa de desocupación y las de empleo y actividad de mayo de 1990. Sin embargo, es posible ver una asociación positiva entre las tasas de actividad y de empleo. Los aglomerados que presentan mayor actividad, también lo hacen en la tasa de empleo.

**Análisis de clusters**

```{r}
# Re-escalamos los datos numéricos
datos <- scale(datos_clean %>% select(-ag2)) 
row.names(datos) <- aglomerados
# Calculamos la matriz de distancia de todos vs todos
x <- dist(datos)
# Construimos el modelo jerárquico con diferentes métodos
cluster.comp <- hclust(x, method = "complete")
cluster.single <- hclust(x, method = "single")
cluster.avg <- hclust(x, method = "average")
cluster.ward <- hclust(x, "ward.D")
# Visualizamos los resultados
cluster.comp
cluster.single
cluster.avg
cluster.ward
```

Los análisis jerárquicos necesitan una matriz de distancias, en este caso calculada a través de la distancia euclideana. Luego, los grupos se un en entre sí a partir de diferentes métodos (complete, sigle, average, ward.d)

En este caso, se elige mostrar el dendograma realizado a partir de la unión de los grupos a través de las distancias medias entre los objetos

```{r}
# Graficamos un dendográma
plot(as.dendrogram(cluster.avg), main = "Dendograma: cluster average")
```

Los aglomerados más similares entre sí son Paraná y San Juan, Bahía Blanca y Comodoro Rivadavia y Gran Rosario y Santa fe. Esto queda indicado en las alturas de las "ramas del árbol". A menor altura, menor distancia entre los aglomerados.

El dendograma podría dividirse en en dos grandes grupos o en una menor cantidad. Viendo el resultado del mismo, se decide hacerlo en 5 grupos.

```{r}
# Para etiquetar cada observación según su pertenencia a un grupo
table(cutree(cluster.avg, 5))
datos_clean$grupos <- cutree(cluster.avg, 5)

```

Estos grupos quedan formados por:

Grupo 1: Bahía Blanca, Comodoro Rivadavia, Rosario, Santa Fe, Catamarca, Tucumán (6 aglomerados).

Grupo 2: Santiago del Estero, Resistencia, La Rioja, San Luis, Neuquén, Córdoba, La Plata, Mendoza (8 aglomerados).

Grupo 3: Jujuy, Formosa, Corrientes, Posadas, Salta, Paraná y San Juan (7 aglomerados).

Grupo 4: Santa Rosa, Rio Gallegos (2 aglomerados).

Grupo 5: Ushuaia y Buenos Aires (2 aglomerados).

```{r}
datos_clean %>%
  group_by(grupos) %>%
  summarise(media_tem = mean(tem90b),
            media_tam = mean(tam90b),
            media_tdm = mean(tdm90b),
            cantidad_aglomerados = n())
```

Los grupos que presentan mayor desocupación son el grupo 1 y el 5, con una tasa promedio mayor al 10,5%. Este último, además, presenta el mayor nivel de actividad y de empleo. Por lo que son aglomerados con mucho empleo pero también con mucha gente buscando el mismo. El grupo 2 presenta valores intermedios en los porcentajes de tasas de empleo, actividad y desocupación, mientras que el grupo 3 presenta los valores más bajos de empleo y actividad. Por último, el grupo 4 (Santa Rosa y Rio Gallegos) muestran altos niveles en la tasa de empleo y actividad, así como el menor valor dentro de la desocupación
