---
title: "Regresión Logística"
author: "Hernan Brunstein"
---

## Objetivo:

Se realizará una regresión logística teniendo como variable regresada al estado de ocupación reclasificado como OCUPADO y DESOCUPADO, y como variables regresoras a: Monto de Ingreso Total Individual (P47T), Sexo (CH04), Años Cumplidos (CH06) y Asiste o Asistió a Algún Establecimiento Educativo (CH10)

```{r}
library(magrittr)
library(haven)
library(MASS)
library(dplyr)
library(forcats)
library(lmtest)
library(performance)
datos <- haven::read_sav("../datos/individual_t212_4_1.sav")

#filtro los estados de ocupación
datos_camb <- datos %>% filter(estado %in% c(1, 2, 3)) 
datos_camb <- datos_camb %>% mutate(estado_reg = ifelse(estado == 1, 1, 0))

#Me quedo solo con las variables de la regresión
datos_camb <- datos_camb %>% dplyr::select(
  "estado_reg", "p47t", "ch04", "ch06", "ch10"
  ) %>% mutate(
    ch10 = ifelse(ch10 == 9, NA, ch10),
    ch06 = ifelse(ch06 == 99, NA, ch06)
  )

data_model <- data.frame(datos_camb %>% dplyr::select("estado_reg", "p47t", "ch04", "ch06", "ch10"))
```

Convierto las variables categóricas a factor

```{r}
data_model$ch04 <- as.factor(data_model$ch04)
data_model$ch10 <- as.factor(data_model$ch10)
```

Cambio los nombres de las variables a mayúscula

```{r}
colnames(data_model) <- toupper(colnames(data_model))
```

Filtro los casos que tienen NA para las variables de interes

```{r}
data_filtrada <- data_model[complete.cases(data_model), ]
```

Genero la regresión y obtengo algunas medidas resumen

```{r}
model <- glm(ESTADO_REG ~.,family=binomial(link='logit'),data=data_filtrada, na.action = na.exclude)
summary(model)
```

Los coeficientes de Wald son todos significativos dado que, divididos por su error estándar, todos tienen un valor alejado de 0, tal que se encuentran en las colas de la distribución con un 5% de significancia.

La variable independiente con mayor impacto es el hecho de haber asistido a una institución educativa. Y la siguiente es el hecho de nunca haber asistido.

Obtengo los exp(b)

```{r}
exp(model$coefficients)
```

· Dado que B(p47t) \> 0, entonces un mayor ingreso favorece la probabilidad de un individuo de estar activo. Específicamente con un incremento de peso en el ingreso, el logaritmo de las chances de un individuo de estar activo se incrementa en 0,0009

· Dado que B(ch042) \< 0, entonces el hecho de ser hombre favorece la probabilidad de un individuo de estar activo. (1=Varón, 2=Mujer). Específicamente, el hecho de ser mujer, disminuye el logaritmo de las chances de estar activo con respecto a ser hombre en -0,51.

· Dado que B(ch06) \< 0, entonces el aumento de la edad disminuye la probabilidad de un individuo de estar activo. Específicamente, por cada año cumplido disminuye el logaritmo de las chances de estar activo en -0,059

· Dado que B(ch102)\>0, entonces el hecho de no asistir a una institución educativa, pero haber asistido, aumenta las probabilidades de estar activo. Específicamente el logaritmo de las chances aumenta en 2,65.

· Dado que B(ch103)\>0, entonces el hecho de nunca haber asistido a una institución educativa, aumenta las probabilidades de estar activo. Específicamente el logaritmo de las chances aumenta en 2,27.
